臺灣基隆地方法院刑事判決　　　　　　　100年度訴字第326號
公　訴　人　臺灣基隆地方法院檢察署檢察官
被　　　告　詹哲榮
上列被告因違反毒品危害防制條例案件，經檢察官提起公訴（10
0年度撤緩毒偵字第7號），被告於準備程序中就被訴事實為有罪
之陳述，本院合議庭裁定由受命法官獨任進行簡式審判程序，判
決如下：
    主  文
詹哲榮施用第一級毒品，累犯，處有期徒刑柒月。
    事  實
一、詹哲榮前因施用毒品案件，經本院以91年度毒聲字第1155號
    裁定送觀察、勒戒，執行後因有繼續施用毒品傾向，經本院
    以92年度毒聲字第50號裁定送強制戒治，於民國92年10月 8
    日停止戒治付保護管束，並於93年1 月13日執行期滿，由臺
    灣基隆地方法院檢察署檢察官以93年度戒毒偵字第4 號為不
    起訴處分確定。其另因竊盜案件，經本院以95年度易字第67
    號判處有期徒刑10月確定（下稱甲案）；復於95年間，因施
    用第一級毒品案件，經本院以95年度訴字第312 號判處有期
    徒刑7 月確定（下稱乙案）；再於95年間，因施用第一級毒
    品案件，經本院以95年度訴字第639 號判處有期徒刑9 月確
    定（下稱丙案）；上開三案件，嗣經本院以96年度聲減字第
    392 號裁定，就甲、乙、丙案分別減刑，並就其中甲、乙二
    案經減刑後之刑期合併定應執行刑為有期徒刑8 月，與丙案
    經減刑後之刑期接續執行，其入監執行後，已於96年11月 8
    日執行完畢。
二、詹哲榮復基於施用第一級毒品之犯意，於99年4 月26日凌晨
    1、2時許，在基隆市○○路某友人住處，先將第一級毒品海
    洛因置於玻璃球吸食器內燒烤加熱吸其煙霧，接續復將海洛
    因摻入香菸內點燃後吸其煙霧，以前開方式施用海洛因一次
    。嗣於同日下午6、7時許，因員警偵辦訴外人李良德涉嫌販
    賣毒品案件，由監聽李良德持用之行動電話時查知詹哲榮可
    能曾向李良德購買毒品施用，遂通知詹哲榮到案說明，員警
    徵得詹哲榮同意，對其採尿送驗結果，呈嗎啡陽性反應，進
    而查知上情。
三、案經基隆市警察局第三分局報請臺灣基隆地方法院檢察署檢
    察官偵查起訴。
    理  由
一、被告詹哲榮所犯為死刑、無期徒刑、最輕本刑3 年以上有期
    徒刑以外之罪，亦非屬高等法院管轄之第一審案件，其於準
    備程序進行中，先就被訴事實為有罪之陳述，經告知簡式審
    判程序之旨，並聽取檢察官、被告之意見後，本院合議庭依
    刑事訴訟法第273 條之1 第1 項裁定進行簡式審判程序，是
    本案之證據調查，依同法第273 條之2 規定，不受同法第15
    9 條第1 項、第161 條之2 、第161 條之3 、第163 條之 1
    ，及第164 條至第170 條所規定證據能力認定及調查方式之
    限制，合先敘明。
二、按92年7 月9 日修正公布、93年1 月9 日施行之毒品危害防
    制條例第20條、第23條將施用毒品之刑事處遇程序，區分為
    「初犯」及「5 年內再犯」、「5 年後再犯」；依其立法理
    由之說明：「初犯」，經觀察、勒戒或強制戒治後，應為不
    起訴處分或不付審理之裁定，經觀察、勒戒或強制戒治執行
    完畢釋放後，「5 年內再犯」者，因其再犯率甚高，原實施
    之觀察、勒戒及強制戒治既已無法收其實效，爰依法追訴或
    裁定交付審理，至於經觀察、勒戒或強制戒治執行完畢釋放
    後，「5 年後再犯」者，前所實施之觀察、勒戒或強制戒治
    已足以遮斷其施用毒品之毒癮，為期自新及協助其斷除毒癮
    ，仍適用「初犯」規定，先經觀察、勒戒或強制戒治之程序
    。從而依修正後之規定，僅限於「初犯」及「5 年後再犯」
    二種情形，始應先經觀察、勒戒或強制戒治程序；倘被告於
    5 年內已再犯，經依法追訴處罰，縱其第3 次（或第3 次以
    上）再度施用毒品之時間，在初犯經觀察、勒戒或強制戒治
    執行完畢釋放5 年以後，已不合於「5 年後再犯」之規定，
    且因已於「5 年內再犯」，顯見其再犯率甚高，原實施觀察
    、勒戒或強制戒治，已無法收其實效，即應依該條例第10條
    處罰（最高法院95年5 月9 日95年度第7 次刑事庭會議決議
    及97年9 月9 日97年度第5 次刑事庭會議決議意旨參照）。
    查被告前因初犯施用毒品案件，經觀察、勒戒、強制戒治執
    行完畢釋放後，於5 年內復因施用毒品案件，經起訴判處罪
    刑等情（詳如事實欄一所載），有臺灣基隆地方法院檢察署
    刑案資料查註紀錄表及臺灣高等法院被告前案紀錄表在卷足
    稽，堪認被告之再犯率甚高，原實施之觀察、勒戒及強制戒
    治已無法收其實效，當無再施以觀察、勒戒及強制戒治之必
    要。揆諸首揭說明，本案被告施用毒品之犯行雖係在前述觀
    察、勒戒及強制戒治執行完畢釋放之5 年後所為，仍不得依
    毒品危害防制條例第20條第3 項規定施以觀察、勒戒及強制
    戒治之處遇，而應由檢察官依法追訴，是本件起訴程序並無
    違誤。
三、上揭犯罪事實，業據被告於檢察事務官詢問時、本院準備程
    序及審理程序中自白承認，且其尿液經送驗結果，確呈嗎啡
    陽性反應，有臺灣尖端先進生技醫藥股份有限公司濫用藥物
    檢驗報告、基隆市警察局第三分局偵辦毒品案件尿液檢體對
    照表附卷可參，足徵被告上開具任意性之自白確屬實情，堪
    可採信。綜上所述，本案事證明確，被告犯行足堪認定。
四、查海洛因係屬毒品危害防制條例第2 條第2 項第1 款所列之
    第一級毒品，故核被告所為，係犯毒品危害防制條例第10條
    第1 項之施用第一級毒品罪。被告施用前持有第一級毒品之
    低度行為，應為施用之高度行為所吸收，不另論罪。被告係
    以施用海洛因之單一犯意，於密接時間，在相同地點，先後
    以將海洛因置於玻璃球吸食器內燒烤加熱吸其煙霧暨將海洛
    因摻入香菸內點燃後吸其煙霧之方式，施用海洛因，在法律
    評價上應視為數個舉動之接續施行，合為包括之一行為予以
    評價，較為合理，屬接續犯，僅論以一罪。被告有如事實欄
    所載之有期徒刑執行完畢情形，有臺灣高等法院被告前案紀
    錄表在卷可參，其於受有期徒刑執行完畢後5 年內，故意再
    犯本案有期徒刑以上之罪，為累犯，應依刑法第47條第1 項
    規定加重其刑。爰審酌被告以往尚有違反肅清煙毒條例、麻
    醉藥品管理條例、詐欺等前科紀錄，有前述前案紀錄表可參
    ，曾經觀察、勒戒、強制戒治及起訴判處罪刑之處遇措施後
    ，猶未能深切體認施用毒品對於自身健康之危害，足認其毒
    癮甚深，其於警詢中雖否認犯罪，惟嗣後業已坦承犯行，態
    度良好，且施用毒品係戕害其個人身心健康之行為，反社會
    性之程度較低，對於他人亦未構成實害，暨本案原係經檢察
    官為緩起訴處分，然因其尚有施用第一級毒品罪之其他犯行
    遭起訴判處有期徒刑，致原緩起訴處分遭撤銷，由檢察官重
    新偵查起訴等一切情狀，量處如主文所示之刑，以資警惕。
    至被告施用海洛因所用之玻璃球吸食器及香菸並未扣案，復
    無證據顯示係專供施用毒品之器具或違禁物，為避免將來執
    行困難，爰不併為沒收之諭知，附此敘明。
據上論斷，應依刑事訴訟法第273 條之1 第1 項、第299 條第 1
項前段，毒品危害防制條例第10條第1 項，刑法第11條前段、第
47條第1 項，判決如主文。
本案經檢察官陳佳宏到庭執行職務。
中    華    民    國   100    年    5     月    30    日
                  刑事第三庭  法  官  張婷妮
以上正本證明與原本無異。
如不服本判決應於收受送達後10日內向本院提出上訴書狀，並應
敘述具體理由；其未敘述上訴理由者，應於上訴期間屆滿後20日
內向本院補提理由書(均須按他造當事人之人數附繕本)「切勿逕
送上級法院」。
中    華    民    國   100    年    5     月    30    日
                              書記官  連懿婷
附錄本案論罪科刑法條
毒品危害防制條例第10條第1項
施用第一級毒品者，處 6 月以上 5 年以下有期徒刑。